【裁判字號】    89,上訴,1281
【裁判日期】    890803
【裁判案由】    違反槍彈藥刀械管制條例
【裁判全文】
臺灣高等法院高雄分院刑事判決                  八十九年度上訴字第一二八一號
    上  訴  人
    即  被  告  甲○○
    指定辯護人  本院公設辯護人  李佩娟
右上訴人因違反槍砲彈藥刀械管制條例案件，不服臺灣高雄地方法院八十九年度訴字
第三三五號中華民國八十九年八月三日第一審判決（起訴案號：臺灣高雄地方法院檢
察署八十八年度偵字第二九九六二號），提起上訴，本院判決如左：
    主  文
上訴駁回。
    事  實
一、甲○○於民國八十三年間曾因違反麻醉藥品管理條例案件，經臺灣高雄地方法院
    分別判處有期徒刑二年十月及四月確定，並定應執行刑有期徒刑三年，於八十三
    年九月二十七日入監執行，嗣於八十四年十月二十七日假釋出監，並於八十六年
    五月二十三日假釋期滿，假釋未經撤銷，視為執行完畢。猶不知悔改，於民國八
    十八年十二月初某日，在高雄縣岡山鎮某墓園拾獲他人所丟棄無人所有之具殺傷
    力制式手靶槍一支（含彈匣二個；槍枝管制編號0000000000號）後，
    即未經許可而持有之，嗣於同年十二月十一日凌晨四時三十分許，在高雄縣阿蓮
    鄉○○路四七九號前，為警在其向益泰車行所租用之車號ＪＪ─二一一五號小客
    車內查獲上述手槍一枝及供該槍枝使用之彈匣二個。
二、案經高雄縣警察局湖內分局移送台灣高雄地方法院檢察署檢察官偵查起訴。
    理  由
一、訊據上訴人即被告甲○○矢口否認犯行，辯稱：在警訊時之自白係警員叫伊這麼
    說的，且伊在警、偵訊中時因施用安非他命後，精神狀況不是很清楚，始為不實
    之自白；該槍枝是在被查獲前約一星期左右與陳煜峰一起撿到的，撿到之後就由
    陳煜峰拿走，槍枝會在其承租的前揭車上被查獲，可能是陳煜峰向其借用該車之
    後放於車上沒有拿下來，槍枝確實是陳煜峰所有，與其無關云云。經查：
（一）、被告於警訊及偵查中均坦承扣案之槍支係伊於八十八年十二月初某日在高雄
        縣岡山鎮某墓園拾獲等語，並有警察在其所承租之右開車輛內所查獲之制式
        靶槍一支及彈匣二個扣案可證，而扣案之手槍及彈匣經送請內政部警政署刑
        事警察局鑑定及函詢該槍枝之性質後，該局認：（一）、送鑑制式靶槍一枝
        （槍枝管制編號0000000000號），係制式口徑０點二二吋半自動
        手槍，槍身標有"Carl Walther Waffenfabrik Ulm/Do. Made in Germany"
        等字樣，槍管內具有六條右旋來復線，未發現槍號，機械性能良好，認具有
        殺傷力；（二）、送鑑彈匣二個，認均係可供上開槍枝使用之彈匣；且送鑑
        之制式（靶）槍，實為制式口徑０點二二吋半自動手槍，該槍可擊發口徑０
        點二二吋子彈，與其他同口徑之制式手槍並無不同等情，分別有內政部警政
        署刑事警察局八十九年一月十九日刑鑑字第四七三六號鑑驗通知書，及八十
        九年五月十二日（八九）刑鑑字第五四一七九號函在卷可稽。
（二）、被告雖辯稱伊在警訊時之自白係警員叫伊這麼說的，及其於警、偵訊中因施
        用安非他命後，精神狀況不清楚，其自白不實云云。惟查：１、被告於警局
        制作筆錄時曾通知其母蕭秀霞到場，業經載明於警訊筆錄，果被告在警訊之
        自白係警員叫伊這麼說的，何以其母未當場制止及阻止被告在警訊筆錄上簽
        名？故被告辯稱在警訊時之自白係警員叫伊這麼說的云云，不足採信。２、
        證人即查獲被告之警員林坤芳在原審審理中結證稱：「當天早上約四點，有
        接獲民眾報案說有一自小客車飆車，我趕過去時沒看見被告，後來我在一家
        「七─一一」商店前發現被告（即報案的車子），甲○○坐於駕駛座旁，我
        便向前盤查被告證件並搜身，我叫被告下車，沒發現被告有喝酒，但被告站
        不穩；我是認為被告可能有吸毒的現象才進行搜索，在被告身上沒有搜獲東
        西，但在被告駕駛座椅子底下搜到一支槍枝及彈匣；我將被告褲頭拉著，因
        他站不穩，被告有親眼看見我搜出槍枝壹支」、「（有問被告槍枝如何？）
        現場我沒有問，我是回派出所才問，（被告如何說？）被告說槍是他的，如
        同筆錄所示；（你發現被告至將他帶回警察局他精神狀況如何？）現場查獲
        時不清楚，回警局時就清醒了，作筆錄時被告神智是清楚的」等語。且被告
        於警訊畢時所簽名字，尚稱工整，及觀諸被告被查獲時在警察局所拍攝之照
        片，被告無需他人扶持，即能站得很穩，與常人無異，此有照片一幀在卷可
        參（見警卷）。３、被告於檢察官偵查初訊時（八十八年十二月十一日下午
        三時五十分），雖無力於筆錄簽名，僅按手指印，惟仍供稱該槍枝及彈匣，
        係於八十八年十二月在高雄縣岡山鎮某墓園拾獲；嗣於十分鐘後即同日下午
        四時許，檢察官諭知其以新台幣八萬元交保而無法具保後，於檢察官再次訊
        問時即已能親自在筆錄上簽名，並供稱：「有一個憲兵，一直希望我做他的
        線民，我很配合，結果我找出來（指扣案之槍枝及彈匣）給他，他又丟回我
        車上，剛好警察就來了．．，」等語，又被告於距被查獲（凌晨四時三十分
        ）約十九小時後即當日晚上十一時二十分許，於臺灣高雄地方法院檢察署檢
        察官向臺灣高雄地方法院聲請羈押，在該院八十八年聲羈字第六三七號一案
        案法官訊問時，被告亦自白稱該槍枝及彈匣係其與陳煜峰共同拾獲等語，縱
        被告自白或許有自己單獨持有或與陳煜峰共同持有之不同，然均未否認其持
        有扣案槍枝及彈匣之事實，且其陳述之語句均完整，意思表達亦清晰，是縱
        被告於被查獲時身體狀況不佳，然其於警、偵訊及臺灣高雄地方法院訊問時
        當已處於清醒狀態下應訊。是被告辯稱：伊在警、偵訊中時因施用安非他命
        後，精神狀況不是很清楚，始為不實之自白云云，應無足取。
（三）、被告於本院八十九年十月九日調查訊問時辯稱槍枝及彈匣係陳煜峰所有云云
        ，嗣於本院九十年二月十三日審理時則改口稱：槍確實是在查獲前一星期與
        陳煜峰一起在高雄縣岡山鎮某墓園撿到的，之後由陳煜峰拿去了，為何在車
        上我不知道云云，其先後辯稱不一，且證人陳煜峰在臺灣高雄地方法院審理
        中結證稱：被告並沒有告訴伊有這把槍，也沒有告知槍枝如何而來，該槍枝
        並非伊所有；雖與被告一起去租車，但車是被告所承租，伊只是和被告一同
        前往租車而已；被告被查獲之八十八年十二月十一日凌晨二、三時許與被告
        共同出遊時，係被告開車；在被告被查獲之前，並未向被告借用該小客車去
        逛，也沒有叫被告在被查獲之地點等他；被查獲當日凌晨被告也未將該小客
        車放置於其家中等語，證人陳煜峰亦否認扣案之槍枝及彈匣為其所有，亦無
        法作為被告有利之證據，是被告所辯，顯係卸責之詞，不足採信。綜上所述
        ，扣案之槍枝（含彈匣兩個）確係被告所有，被告非法持有手槍之犯行，應
        堪予認定。
二、核被告所為，係犯槍砲彈藥刀械管制條例第七條第四項之未經許可持有手槍罪。
    被告於民國八十三年間曾因違反麻醉藥品管理條例案件，經臺灣高雄地方法院分
    別判處有期徒刑二年十月及四月確定，並定應執行刑有期徒刑三年，於八十三年
    九月二十七日入監執行，嗣於八十四年十月二十七日假釋出監，並於八十六年五
    月二十三日假釋期滿，假釋未經撤銷，視為執行完畢，有被告之台灣高雄地方法
    院檢察署刑案資料查註紀錄表及本院被告全國前案紀錄表在卷可按，其於五年之
    內再犯有期徒刑以上之本罪，為累犯，應加重其刑。原判決審酌被告犯後猶否認
    犯行，無悔改之意，槍枝對社會治安及國民生命危害甚重等一切情狀，爰量處有
    期徒刑伍年貳月，併科罰金新臺幣參拾萬元，並就罰金部分諭知如易服勞役之折
    算標準，扣案之制式手靶槍一支（含供其使用之彈匣二個），應整體視為違禁物
    ，依刑法第三十八條第一項第一款宣告沒收。又被告前並無犯槍砲罪之前科，本
    件亦未持以供犯罪，難認被告對將來社會具有相當之危險性，而有進一步教化、
    治療之必要，若宣告拘束被告自由、身體之保安處分，顯與比例原則有違；另其
    之前所犯者係違反麻醉藥品管理條例之案件，且係於八十三年間所犯，依該罪之
    性質亦難認其有刑法第九十條第一項所規定之有犯罪習慣或以犯罪為常業或因遊
    蕩或懶惰成習而犯罪之情形，故本院認被告並尚無依同條例第十九條之規定宣告
    強制工作之必要，並予敘明。本院認原判決認事用法及量刑均無不合，上訴人上
    訴指摘原判決不當，非有理由，應予駁回。
據上論斷，應依刑事訴訟法第三百六十八條，判決如主文。
本案經檢察官郭振昌到庭執行職務。
中    華    民    國         九十       年      二      月    二十七    日
                              臺灣高等法院高雄分院刑事第二庭
                                  審判長法官  曾永宗
                                        法官  邱永貴
                                        法官  鄭月霞
右正本證明與原本無異。
如不服本判決，應於判決送達後十日內向本院提出上訴狀，其未述理由者並應於提
出上訴狀後十日內向本院補提理由書（應附繕本)。
                                      書記官  唐奇燕
中    華    民    國         九十       年      三      月      二      日
附錄本案論罪科刑法條全文：
槍砲彈藥刀械管制條例第七條第四項：
未經許可，持有、寄藏或意圖販賣而陳列第一項所列槍砲、彈藥者，處五年以上有期
徒刑，併科新台幣一千萬元以下罰金。
                                                                      Ｈ


司法院資訊處製作；財團法人民間司法改革基金會備份。
